【裁判字號】    95,交聲,268
【裁判日期】    950925
【裁判案由】    聲明異議
【裁判全文】
臺灣高雄地方法院交通事件裁定         95年度交聲字第268號
原處分機關  高雄市政府
異  議  人
即受處分人  快樂馬企業行蔡育斌
                    統一編號：.
代  理  人  甲○○
上列受處分人因聲明異議案件，對於高雄市政府交通事件裁決中
心95年4 月6 日所為之處分（原處分：高市府交裁字第裁32-Z00
000000 號），聲明異議，本院裁定如下：
    主  文
異議駁回。
    理  由
一、聲明異議意旨略以：按道路交通管理處罰條例第21條之1 第
    1 項第3 款固規定，汽車駕駛人領有小型車駕駛執照而駕駛
    聯結車、大客車、大貨車者，汽車所有人及駕駛人各處新台
    幣4 萬元以上8 萬元以下罰鍰，惟該條第4 項亦明文規定：
    汽車所有人善盡查證駕駛人駕駛執照資格之注意，或縱稍加
    以相當之注意而仍不免發生違規者，汽車所有人不受本條之
    處罰。查95年2 月26日丙○○前來向異議人借用ＺＹ-058號
    大貨車，由於彼此熟識，且皆從事馬匹之繁殖、訓練、馬賣
    ，尤其昔日丙○○亦曾向異議人借過該輛大貨車，丙○○領
    有大貨車駕駛執照為異議人所明確知悉。是異議人將該大貨
    車出解予丙○○，殊屬人之常情，亦堪稱已善盡查證駕駛人
    駕駛執照資格之注意。至於嗣後丙○○究是因何原因將該大
    貨車交由他人駕駛使用，自非異議人所能預知，因當時丙○○並未向異議人告知該大貨車將交由他人駕駛之事。據此，
    縱異議人加以相當注意，仍不免有違規情事發生，亦不待言
    。進言之，一般國民領有小汽車駕駛執照者所在皆有，亦極
    為普遍，但領有大貨車、大客車執照者，則不多見。從而，
    丙○○是否突然有急事或其他原因，竟將該大貨車臨時交由
    他人駕駛，異議人甚難事先預知。為此提出異議，准撤銷原
    處分，以維權益。
二、按汽車駕駛人領有小型車駕駛執照而駕駛聯結車、大客車、
    大貨車者，汽車所有人及駕駛人各處新台幣4 萬元以上8 萬
    元以下罰鍰，道路交通管理處罰條例第21條之1 第1 項第 3
    款定有明文；又汽車行駛未攜帶行車執照者，處汽車所有人
    新台幣300 元以上600 元以下罰鍰，同條例第14條第1 項第
    2 款亦有明定。
三、經查：
  (一)於95年2 月26日上午9 時15分，由僅領有小型車駕駛執照之
    乙○○駕駛異議人所有車號ＺＹ-058號大貨車，且未隨車攜
    帶行車執照，於國道十號東向西14公里處經國道五隊員警查
    獲舉發違規之事實，有內政部警政署國道公路警察局舉發違
    反道路交通管理事件通知書、高雄市○○○○道路交通管理
    事件裁決書、高雄市政府交通局交通事件裁決中心送達證書
    、高雄市政府交通局95年3 月17日高市交裁字第0950009609
    號函各一份在卷可稽，並經證人乙○○於本院調查訊問時證
    述不諱，堪認此部分事實為真。
  (二)異議人雖抗辯：95年2 月26日是丙○○前來向異議人借用Ｚ
    Ｙ-058號大貨車，由於彼此熟識，且皆從事馬匹之繁殖、訓
    練、馬賣，尤其昔日丙○○亦曾向異議人借過該輛大貨車，
    丙○○領有大貨車駕駛執照為異議人所明確知悉。是異議人
    將該大貨車出解予丙○○，堪稱已善盡查證駕駛人駕駛執照
    資格之注意。至於嗣後丙○○究是因何原因將該大貨車交由
    他人駕駛使用，自非異議人所能預知云云。惟查，乙○○並
    無大卡車之駕駛執照，異議人亦知乙○○並無大卡車駕駛執
    照一情，已據證人乙○○、丙○○證述屬實；又上開大貨車
    於95年2 月26日之前即由乙○○與丙○○同行向異議人商借
    ，並由異議人之代理人甲○○告知異議人經其同意後借予乙○○，且未交付該大貨車之行車執照一節，此亦據異議人之
    代理人甲○○到庭供述明確。證人乙○○雖另證稱其借車是
    要由具聯結車駕駛執照之丙○○駕駛，因行程改變，就由伊
    開車云云。然證人乙○○亦證稱，當天是與丙○○一起去借
    車，是由伊開口向甲○○借車等語，是借用該大貨車之人應
    是乙○○，而非丙○○至明。次查異議人與乙○○屬同行，
    同住高雄市，平日即甚為熟稔，至丙○○則家住桃園縣，僅
    暫時擔任乙○○之幫手，此經證人乙○○、丙○○證述非虛
    ，是異議人所稱其與丙○○熟識，皆從事馬匹之繁殖、訓練
    、馬賣亦非事實。衡情異議人自無輕易出借大貨車予丙○○
    之理，益證借用上開大貨車之人實是乙○○應可認定。
  (三)佐以上開異議人所有車號ＺＹ-058號大貨車，確於95年2 月
    26日上午9 時15分，由僅領有小型車駕駛執照之乙○○駕駛
    ，且未交付行車執照予乙○○隨車攜帶，於國道十號東向西
    14公里處經國道五隊員警查獲舉發，更足證異議人所稱其是
    將該大貨車出借丙○○駕駛一情應非事實。
  (四)綜上所述，異議人所稱伊是將大貨車借予丙○○，因當時丙○○並未向異議人告知該大貨車將交由他人駕駛之事云云，
    顯是事後避就卸責之詞，委無可採。
四、從而，原處分機關據以援引上開規定，裁處異議人新台幣四
    萬零三百元，吊扣汽車牌照三個月，並無不當。本件異議為
    無理由，應予駁回。
五、據上論斷，應依道路交通案件處理法第19條，裁定如主文。
中    華    民    國    95    年    9     月    25    日
                  交通法庭      法  官  陳志銘
以上正本證明與原本無異。
如不服本裁定應於送達後5日內向本院提出抗告狀。
中    華    民    國    95    年    9     月    25    日
                                書記官  趙美玲


司法院資訊處製作；財團法人民間司法改革基金會備份。
